【裁判字號】    96,訴,2739
【裁判日期】    970331
【裁判案由】    環境影響評估法
【裁判全文】
臺北高等行政法院裁定
                                     96年度訴字第02739號
原      告  交通部公路總局
代  表  人  陳晉源（局長）住同上
被      告  行政院環境保護署
代  表  人  甲○○署長）住同.
上列當事人間因環境影響評估法事件，原告不服行政院中華民國
96年6 月4 日院臺訴字第0960085876號訴願決定，提起行政訴訟
。本院裁定如下：
    主  文
原告之訴駁回。
訴訟費用由原告負擔。
    理  由
一、按提起撤銷訴訟，須以經過合法訴願為其前提，其未經過合
    法訴願程序，提起行政訴訟，自非法所許，此觀行政訴訟法
    第4條第1項規定甚明。又原告起訴不合程式或不備其他要件
    ，行政法院應以裁定駁回之，為同法第107條第1項第10款所
    明定。次按訴願之提起，應自行政處分達到或公告期滿之次
    日起於30日內為之。訴願事件，提起訴願逾法定期間，應為
    不受理之決定。訴願法第14條第1項、第77條第2款亦定有明
    文。
二、本件原告辦理「台26線安朔至港口段公路整體改善計畫」，
    該計畫「環境影響評估報告書」由被告於民國（下同）90年
    7 月12日以90環署中字第0012310 號審查結論，並於91年4
    月4 日以環署督字第0910021794號公告。被告於95年5月10
    日派員辦理系爭計畫環境影響評估監督現勘，並經詳細核對
    系爭環境影響評估報告書定稿本內容後，發現原告於系爭環
    境影響評估報告書內容承諾不設置臨時性混凝土拌合廠，於
    未辦理環評變更申請同意前，即逕行設置，違反環境影響評
    估法第17條規定：「開發單位應依環境影響說明書、評估書
    所載之內容及審查結論，切實執行。」被告乃依同法第23條
    第1 項第1 款規定，以95年10月16日環署督字第0950081213
    號函檢附95年10月16日環署督字第0950081213號裁處書（下
    稱原處分）裁處原告新臺幣（下同）50萬元罰鍰。原告不服
    ，提起訴願，經訴願機關以原告提起訴願逾越法定期間而決
    定不受理駁回，原告遂提起本件訴訟，聲明請求撤銷訴願決
    定及原處分。
三、原告起訴意旨略以，原告所屬第三區養護工程處「台26線安
    朔- 旭海段新（拓）建道路工程第五標（6K+900 -8K+900，
    下稱系爭工程）係由原告所屬第三區養護工程處與興玉輝營
    造股份有限公司簽訂，若該公司於系爭工程工區外設置預拌
    混凝土拌合廠違反環境影響評估法，其違反行為人亦應為原
    告所屬第三區養護工程處，並非原告。而原告所屬第三區養
    護工程處係於96年10月25日經原告轉知被告裁罰乙事，且原
    告所屬第三區養護工程處設址於屏東縣潮州鎮，其訴願期限
    30日加上在途期間5 日，最後期限應在95年11月29日，原告
    於95年11月24日提起訴願，並於同年月27日送達被告機關，
    並未逾法定訴願期間。況且縱認本件被告課罰之對象係原告
    ，然本件課罰處分若確定合法有效，其罰鍰亦須由原告所屬
    第三區養護工程處繳納，該工程處自係利害關係人，而利害
    關係人係自知悉時起算訴願期間，原告所屬第三區養護工程
    處既係於95年10月25日經轉告始知悉被告裁罰乙事，其於95
    年11月24日提起訴願（同年月27日送達），亦未逾法定訴願
    期間。是原告所屬第三區養護工程處提起訴願，顯未逾法定
    訴願期間，本件訴願決定：「訴願不受理」，顯屬違法錯誤
    。又本件裁處書訂有繳款期限95年10月30日，此種定有期限
    之行政處分，其訴願期間應自期限屆滿即95年10月30日之翌
    日起算，最後期限亦應在95年11月29日。是縱認被告課罰之
    對象係原告，而原告逾95年11月24日提起訴願（同年月27日
    送達被告機關），亦未逾法定訴願期間，本件訴願決定「訴
    願不受理」自屬違法錯誤。本件退萬步言，縱認原告提起訴
    願已逾法定期間，然因被告本件課罰處分顯屬違法不當，被
    告或行政院亦應依訴願法第80條第1 項予以撤銷，然本件訴
    願決定未予撤銷，亦屬違法錯誤云云。
四、本院查：
  (一)原告為系爭環境影響評估報告書之「開發單位」，此有系爭
    環境影響評估報告書影本附原處分卷可稽。被告以原告於系
    爭環境影響評估報告書內容承諾不設置臨時性混凝土拌合廠
    ，於尚未辦理環評變更申請審核同意前，即逕行設置，違反
    環境影響評估法第17條規定：「開發單位應依環境影響說明
    書、評估書所載之內容及審查結論，切實執行。」乃依同法
    第23條第1 項第1 款規定，以本件裁處書裁處原告50萬元罰
    鍰。本件裁處書之受處分人欄載明為原告，有裁處書影本附
    原處分卷可稽，是以，被告裁罰之對象係原告，即本件原處
    分之相對人為原告，故原告主張本件違反行為人應為原告所
    屬第三區養護工程處，乃有誤會。至原告主張本件罰鍰亦須
    由原告所屬第三區養護工程處繳納，該工程處自係利害關係
    人云云，惟查本件原處分裁處之對象為開發單位即原告，繳
    納本件罰鍰之法定義務人即應為原告，縱原告令其所屬第三
    區養護工程處繳納，亦屬機關內部事項，核與原告係原處分
    相對人一節無涉，且原告所屬第三區養護工程處並不會因此
    成為原處分之法律上之利害關係人，是原告此部分主張，亦
    顯不足取。
  (二)次查原告不服本件原處分，提起訴願，依訴願法第14條第1
    項規定：「訴願之提起，應自行政處分達到或公告期滿之次
    日起於30日內為之。」且本件裁處書之注意事項欄一亦載明
    「對本裁處如有不服者，得自本裁處書送達翌日起30日內，
    繕具訴願書逕送行政院環境保護署審查後，再由行政院環境
    保護署轉送行政院審議。」被告已載明提起訴願之法定期間
    ，故原告主張本件裁處書訂有繳款期限95年10月30日，其訴
    願期間應自繳款期限屆滿之翌日起算云云，顯屬誤解法律規
    定，亦無可採。
  (三)再查本件原處分於95年10月17日以雙掛號送達於原告，此有
    掛號郵件收執聯影本附原處分卷可證，而原告設址於臺北市
    ，毋庸扣除途期間，核計其提起訴願之30日不變期間，係自
    95年10月18日起算，至95年11月16日（星期四）屆滿，惟原
    告遲至95年11月27日始提起訴願，有訴願書上日期標籤附訴
    願卷可稽，是原告提起訴願顯已逾30日法定不變期間，自為
    法所不許。本件訴願決定以訴願逾期，從程序上駁回訴願，
    併指明無訴願法第80條第1 項前段規定之適用，於法並無不
    合。原告提起本件訴訟，未經合法訴願程序，揆諸首開說明
    自屬不合法，應以裁定駁回。另原告之訴既不合法，其實體
    上之主張本院即無從審酌，併敘明之。
五、依行政訴訟法第107條第1項第10款、第104條、民事訴訟法
    第95條、第78條，裁定如主文。
中    華    民    國    97    年    3     月    31    日
                   臺北高等行政法院第四庭
                             審判長法  官  陳國成
                                   法  官  陳忠行
                                   法  官  陳秀
上為正本係照原本作成。
如不服本裁定，應於送達後10日內向本院提出抗告狀（須按他造
人數附繕本）。
中    華    民    國    97    年    3     月    31    日
                                   書記官  楊子鋒


司法院資訊處製作；財團法人民間司法改革基金會備份。
